<!DOCTYPE html>
<html lang="fa" dir="rtl">

<head>
    <meta charset="UTF-8">
    <meta name="viewport"
        content="width=device-width, initial-scale=1.0, maximum-scale=1.0, user-scalable=no, viewport-fit=cover">
    <title>بخش ۱: مبانی و افعال (Verbs)</title>
    <link href="https://cdn.jsdelivr.net/gh/rastikerdar/vazirmatn@v33.003/Vazirmatn-font-face.css" rel="stylesheet"
        type="text/css" />
    <link
        href="https://fonts.googleapis.com/css2?family=Exo+2:wght@300;500;700;800&family=Orbitron:wght@900&display=swap"
        rel="stylesheet">
    <link rel="stylesheet" href="https://cdnjs.cloudflare.com/ajax/libs/font-awesome/6.6.0/css/all.min.css">
    <style>
        :root {
            --bg: #080810;
            --card-bg: rgba(25, 25, 40, 0.95);
            --gold: #FFD700;
            --neon: #00D4FF;
            --purple: #BC13FE;
            --text: #F0F0F0;
            --subtext: #B0B0B0;
            --success: #00FF9D;
            --error: #FF4B4B;
            --rule-bg: rgba(0, 212, 255, 0.08);
        }

        * {
            margin: 0;
            padding: 0;
            box-sizing: border-box;
        }

        body {
            background: radial-gradient(circle at 50% 0%, #1a1a2e 0%, #000 80%);
            background-attachment: fixed;
            color: var(--text);
            font-family: 'Vazirmatn', sans-serif;
            min-height: 100vh;
            padding: 20px;
            padding-bottom: 80px;
        }

        h1,
        h2 {
            font-family: 'Orbitron', sans-serif;
            color: var(--gold);
            text-align: center;
            margin-bottom: 20px;
            text-shadow: 0 0 10px rgba(255, 215, 0, 0.3);
        }

        h2 {
            font-size: 1.5em;
            color: var(--neon);
            margin-top: 40px;
            border-bottom: 1px solid var(--neon);
            padding-bottom: 10px;
        }

        /* Collapsible Styling */
        details {
            background: var(--card-bg);
            border: 1px solid rgba(0, 212, 255, 0.2);
            border-radius: 12px;
            margin-bottom: 20px;
            overflow: hidden;
            box-shadow: 0 4px 15px rgba(0, 0, 0, 0.3);
        }

        summary {
            background: rgba(30, 30, 50, 0.8);
            padding: 15px 20px;
            cursor: pointer;
            font-weight: bold;
            font-size: 1.1em;
            color: var(--text);
            display: flex;
            justify-content: space-between;
            align-items: center;
            list-style: none;
            transition: background 0.3s;
        }

        summary:hover {
            background: rgba(0, 212, 255, 0.1);
        }

        summary::-webkit-details-marker {
            display: none;
        }

        summary::after {
            content: '\f078';
            font-family: "Font Awesome 6 Free";
            font-weight: 900;
            color: var(--neon);
            transition: transform 0.3s;
        }

        details[open] summary::after {
            transform: rotate(180deg);
        }

        .content {
            padding: 20px;
        }

        /* Tables & Rules */
        .rule-box {
            background: var(--rule-bg);
            border-right: 4px solid var(--neon);
            padding: 15px;
            border-radius: 6px;
            margin-bottom: 15px;
            line-height: 1.8;
        }

        table {
            width: 100%;
            border-collapse: collapse;
            margin: 15px 0;
            font-size: 0.95em;
            background: #151520;
            border-radius: 8px;
            overflow: hidden;
        }

        th {
            background: #222;
            color: var(--gold);
            padding: 12px;
            border: 1px solid #333;
        }

        td {
            padding: 10px;
            border: 1px solid #333;
            text-align: center;
        }

        .ltr {
            direction: ltr;
            font-family: 'Exo 2', sans-serif;
        }

        .kpt-col {
            color: var(--purple);
            font-weight: bold;
        }

        /* Example Lists */
        .example-list {
            list-style: none;
        }

        .example-item {
            background: rgba(255, 255, 255, 0.03);
            padding: 10px;
            margin-bottom: 8px;
            border-radius: 6px;
            border-right: 3px solid var(--success);
            display: flex;
            flex-direction: column;
            gap: 5px;
        }

        .ex-fi {
            color: var(--text);
            font-weight: bold;
            direction: ltr;
            text-align: left;
        }

        .ex-fa {
            color: var(--subtext);
            font-size: 0.9em;
        }

        .nav-btn {
            position: fixed;
            bottom: 20px;
            left: 20px;
            right: 20px;
            background: var(--neon);
            color: #000;
            text-align: center;
            padding: 15px;
            border-radius: 30px;
            text-decoration: none;
            font-weight: bold;
            box-shadow: 0 0 20px rgba(0, 212, 255, 0.4);
            z-index: 100;
            max-width: 400px;
            margin: 0 auto;
        }
    </style>
</head>

<body>

    <h1><i class="fa-solid fa-shapes"></i> افعال و مبانی</h1>

    <div id="basics">
        <details open>
            <summary>۱. ضمایر شخصی و فعل Olla (بودن)</summary>
            <div class="content">
                <div class="rule-box">
                    فعل <b>Olla</b> (بودن) مهم‌ترین فعل است. برای ساختن جمله منفی از <b>ei</b> استفاده می‌کنیم.
                    <br>مثال: Minä <b>olen</b> (من هستم) / Minä <b>en ole</b> (من نیستم).
                </div>
                <table>
                    <thead>
                        <tr>
                            <th>شخص</th>
                            <th>مثبت (+)</th>
                            <th>منفی (-)</th>
                            <th>KPT</th>
                        </tr>
                    </thead>
                    <tbody>
                        <tr>
                            <td>Minä (من)</td>
                            <td class="ltr">olen</td>
                            <td class="ltr">en ole</td>
                            <td>-</td>
                        </tr>
                        <tr>
                            <td>Sinä (تو)</td>
                            <td class="ltr">olet</td>
                            <td class="ltr">et ole</td>
                            <td>-</td>
                        </tr>
                        <tr>
                            <td>Hän (او)</td>
                            <td class="ltr">on</td>
                            <td class="ltr">ei ole</td>
                            <td>-</td>
                        </tr>
                        <tr>
                            <td>Me (ما)</td>
                            <td class="ltr">olemme</td>
                            <td class="ltr">emme ole</td>
                            <td>-</td>
                        </tr>
                        <tr>
                            <td>Te (شما)</td>
                            <td class="ltr">olette</td>
                            <td class="ltr">ette ole</td>
                            <td>-</td>
                        </tr>
                        <tr>
                            <td>He (آنها)</td>
                            <td class="ltr">ovat</td>
                            <td class="ltr">eivät ole</td>
                            <td>-</td>
                        </tr>
                    </tbody>
                </table>
                <div class="rule-box" style="border-color: var(--gold);">
                    <b>نکته مهم:</b> برای "آنها" (مؤنث/مذکر/اشیا) همیشه از <b>He</b> برای انسان و <b>Ne</b> برای
                    اشیا/حیوانات استفاده می‌شود.
                </div>
                <h4>۱۰ مثال کاربردی:</h4>
                <ul class="example-list">
                    <li class="example-item"><span class="ex-fi">Minä olen opiskelija.</span><span class="ex-fa">من
                            دانشجو هستم.</span></li>
                    <li class="example-item"><span class="ex-fi">Sinä olet kiva.</span><span class="ex-fa">تو مهربان
                            هستی.</span></li>
                    <li class="example-item"><span class="ex-fi">Hän on kotona.</span><span class="ex-fa">او در خانه
                            است.</span></li>
                    <li class="example-item"><span class="ex-fi">Me olemme ystäviä.</span><span class="ex-fa">ما دوست
                            هستیم.</span></li>
                    <li class="example-item"><span class="ex-fi">Te olette myöhässä.</span><span class="ex-fa">شما دیر
                            کرده‌اید.</span></li>
                    <li class="example-item"><span class="ex-fi">He ovat suomalaisia.</span><span class="ex-fa">آنها
                            فنلاندی هستند.</span></li>
                    <li class="example-item"><span class="ex-fi">Se on vaikeaa.</span><span class="ex-fa">آن (شیء/موضوع)
                            سخت است.</span></li>
                    <li class="example-item"><span class="ex-fi">Oletko sinä väsynyt?</span><span class="ex-fa">آیا تو
                            خسته‌ای؟</span></li>
                    <li class="example-item"><span class="ex-fi">Emme ole valmiita.</span><span class="ex-fa">ما آماده
                            نیستیم.</span></li>
                    <li class="example-item"><span class="ex-fi">Missä sinä olet?</span><span class="ex-fa">تو کجا
                            هستی؟</span></li>
                </ul>
            </div>
        </details>

        <details>
            <summary>۲. زمان و ساعت (Kellonaika)</summary>
            <div class="content">
                <div class="rule-box">
                    <ul>
                        <li><b>Tasan:</b> تمام (Kello on kolme = ساعت ۳ است)</li>
                        <li><b>Puoli:</b> نیم (Kello on puoli viisi = ساعت ۴:۳۰ است - در فنلاندی نیم ساعت به سمت عدد بعد
                            می‌رویم)</li>
                        <li><b>Yli:</b> گذشته (Viisi yli kaksi = ۲:۰۵)</li>
                        <li><b>Vaille:</b> مانده (Kymmenen vaille kolme = ۲:۵۰ / ده دقیقه به سه)</li>
                    </ul>
                </div>
                <h4>۱۰ مثال زمان:</h4>
                <ul class="example-list">
                    <li class="example-item"><span class="ex-fi">Kello on tasan kaksi.</span><span class="ex-fa">ساعت
                            دقیقاً دو است. (02:00)</span></li>
                    <li class="example-item"><span class="ex-fi">Kello on puoli kuusi.</span><span class="ex-fa">ساعت
                            پنج و نیم است. (05:30)</span></li>
                    <li class="example-item"><span class="ex-fi">Kello on varttia yli yhdeksän.</span><span
                            class="ex-fa">ساعت نه و ربع است. (09:15)</span></li>
                    <li class="example-item"><span class="ex-fi">Kello on kaksikymmentä vaille kahdeksan.</span><span
                            class="ex-fa">ساعت بیست دقیقه به هشت است. (07:40)</span></li>
                    <li class="example-item"><span class="ex-fi">Mitä kello on?</span><span class="ex-fa">ساعت چند
                            است؟</span></li>
                    <li class="example-item"><span class="ex-fi">Juna lähtee kello viisi.</span><span class="ex-fa">قطار
                            ساعت پنج حرکت می‌کند.</span></li>
                    <li class="example-item"><span class="ex-fi">Olen valmis kello puoli yksi.</span><span
                            class="ex-fa">من ساعت دوازده و نیم آماده‌ام.</span></li>
                    <li class="example-item"><span class="ex-fi">Kello on viisi minuuttia yli kymmenen.</span><span
                            class="ex-fa">ساعت پنج دقیقه از ده گذشته است.</span></li>
                    <li class="example-item"><span class="ex-fi">Tulen kymmentä vaille kolme.</span><span
                            class="ex-fa">من ده دقیقه به سه می‌آیم.</span></li>
                    <li class="example-item"><span class="ex-fi">Onko kello jo kaksitoista?</span><span
                            class="ex-fa">آیا ساعت الان دوازده است؟</span></li>
                </ul>
            </div>
        </details>
    </div>

    <h2 id="verbs-header">افعال زبان فنلاندی (Verbit)</h2>

    <div id="verb1">
        <details>
            <summary>فعل نوع ۱: -Va/-Vä (Puhua)</summary>
            <div class="content">
                <div class="rule-box">
                    آخرین مصوت فعل حذف می‌شود و شناسه شخصی اضافه می‌گردد.<br>
                    اگر فعل قوی باشد، ممکن است به ضعیف تبدیل شود (KPT).<br>
                    <b>Puhua (صحبت کردن) -> Puhu- + n = Puhun</b>
                </div>

                <h4>جدول صرف نمونه (Asua - زندگی کردن)</h4>
                <table>
                    <thead>
                        <tr>
                            <th>شخص</th>
                            <th>مثبت</th>
                            <th>منفی</th>
                            <th>تغییر KPT</th>
                        </tr>
                    </thead>
                    <tbody>
                        <tr>
                            <td>Minä</td>
                            <td class="ltr">asun</td>
                            <td class="ltr">en asu</td>
                            <td>-</td>
                        </tr>
                        <tr>
                            <td>Sinä</td>
                            <td class="ltr">asut</td>
                            <td class="ltr">et asu</td>
                            <td>-</td>
                        </tr>
                        <tr>
                            <td>Hän</td>
                            <td class="ltr">asuu</td>
                            <td class="ltr">ei asu</td>
                            <td>(کشش واکه)</td>
                        </tr>
                        <tr>
                            <td>Me</td>
                            <td class="ltr">asumme</td>
                            <td class="ltr">emme asu</td>
                            <td>-</td>
                        </tr>
                        <tr>
                            <td>Te</td>
                            <td class="ltr">asutte</td>
                            <td class="ltr">ette asu</td>
                            <td>-</td>
                        </tr>
                        <tr>
                            <td>He</td>
                            <td class="ltr">asuvat</td>
                            <td class="ltr">eivät asu</td>
                            <td>-</td>
                        </tr>
                    </tbody>
                </table>

                <h4>لیست ۱۰ فعل مهم نوع ۱</h4>
                <table>
                    <thead>
                        <tr>
                            <th>فعل (مصدر)</th>
                            <th>معنی</th>
                            <th>KPT (قوی/ضعیف)</th>
                        </tr>
                    </thead>
                    <tbody>
                        <tr>
                            <td class="ltr">Puhua</td>
                            <td>صحبت کردن</td>
                            <td>-</td>
                        </tr>
                        <tr>
                            <td class="ltr">Sanoa</td>
                            <td>گفتن</td>
                            <td>-</td>
                        </tr>
                        <tr>
                            <td class="ltr">Kysyä</td>
                            <td>پرسیدن</td>
                            <td>-</td>
                        </tr>
                        <tr>
                            <td class="ltr">Maksaa</td>
                            <td>پرداختن</td>
                            <td>Maks- (بدون تغییر)</td>
                        </tr>
                        <tr>
                            <td class="ltr">Ostaa</td>
                            <td>خریدن</td>
                            <td>Ostan (t-d ندارد، t حذف نمیشود در نوع 1 معمولا مگر خاص) *نکته: در Ostaa تغییر t-d اتفاق
                                نمی‌افتد ولی در k-g چرا. مثال Kertoa->Kerron</td>
                        </tr>
                        <tr>
                            <td class="ltr">Nukkua</td>
                            <td>خوابیدن</td>
                            <td class="kpt-col">Nukun (kk -> k)</td>
                        </tr>
                        <tr>
                            <td class="ltr">Antaa</td>
                            <td>دادن</td>
                            <td class="kpt-col">Annan (nt -> nn)</td>
                        </tr>
                        <tr>
                            <td class="ltr">Ottaa</td>
                            <td>گرفتن</td>
                            <td class="kpt-col">Otan (tt -> t)</td>
                        </tr>
                        <tr>
                            <td class="ltr">Tietää</td>
                            <td>دانستن</td>
                            <td class="kpt-col">Tiedän (t -> d)</td>
                        </tr>
                        <tr>
                            <td class="ltr">Ymmärtää</td>
                            <td>فهمیدن</td>
                            <td class="kpt-col">Ymmärrän (rt -> rr)</td>
                        </tr>
                    </tbody>
                </table>

                <h4>۱۰ مثال کاربردی:</h4>
                <ul class="example-list">
                    <li class="example-item"><span class="ex-fi">Minä puhun suomea.</span><span class="ex-fa">من فنلاندی
                            صحبت می‌کنم.</span></li>
                    <li class="example-item"><span class="ex-fi">Hän nukkuu pitkään.</span><span class="ex-fa">او طولانی
                            می‌خوابد. (Strong KPT for 3rd person)</span></li>
                    <li class="example-item"><span class="ex-fi">Me ostamme ruokaa.</span><span class="ex-fa">ما غذا
                            می‌خریم.</span></li>
                    <li class="example-item"><span class="ex-fi">Mitä sinä sanot?</span><span class="ex-fa">تو چه
                            می‌گویی؟</span></li>
                    <li class="example-item"><span class="ex-fi">Te annatte lahjan.</span><span class="ex-fa">شما هدیه
                            می‌دهید. (Strong for 2nd pl? No, Annate - tt is strong)</span></li>
                    <li class="example-item"><span class="ex-fi">Hän ei tiedä vastausta.</span><span class="ex-fa">او
                            پاسخ را نمی‌داند.</span></li>
                    <li class="example-item"><span class="ex-fi">Ymmärrätkö sinä minua?</span><span class="ex-fa">آیا تو
                            مرا می‌فهمی؟</span></li>
                    <li class="example-item"><span class="ex-fi">Kysyn opettajalta.</span><span class="ex-fa">از معلم
                            می‌پرسم.</span></li>
                    <li class="example-item"><span class="ex-fi">He maksavat laskun.</span><span class="ex-fa">آنها
                            صورتحساب را می‌پردازند.</span></li>
                    <li class="example-item"><span class="ex-fi">Otan kahvia, kiitos.</span><span class="ex-fa">قهوه
                            می‌گیرم (می‌خورم)، ممنون.</span></li>
                </ul>
            </div>
        </details>
    </div>

    <div id="verb2">
        <details>
            <summary>فعل نوع ۲: -da/-dä (Syödä)</summary>
            <div class="content">
                <div class="rule-box">
                    قسمت <b>-da/-dä</b> حذف می‌شود. هیچ تغییر KPT در این نوع وجود ندارد.<br>
                    <b>Syödä -> Syö- + n = Syön</b>
                </div>

                <h4>جدول صرف نمونه (Juoda - نوشیدن)</h4>
                <table>
                    <thead>
                        <tr>
                            <th>شخص</th>
                            <th>مثبت</th>
                            <th>منفی</th>
                            <th>تغییر KPT</th>
                        </tr>
                    </thead>
                    <tbody>
                        <tr>
                            <td>Minä</td>
                            <td class="ltr">juon</td>
                            <td class="ltr">en juo</td>
                            <td>-</td>
                        </tr>
                        <tr>
                            <td>Sinä</td>
                            <td class="ltr">juot</td>
                            <td class="ltr">et juo</td>
                            <td>-</td>
                        </tr>
                        <tr>
                            <td>Hän</td>
                            <td class="ltr">juo</td>
                            <td class="ltr">ei juo</td>
                            <td>-</td>
                        </tr>
                        <tr>
                            <td>Me</td>
                            <td class="ltr">juomme</td>
                            <td class="ltr">emme juo</td>
                            <td>-</td>
                        </tr>
                        <tr>
                            <td>Te</td>
                            <td class="ltr">juotte</td>
                            <td class="ltr">ette juo</td>
                            <td>-</td>
                        </tr>
                        <tr>
                            <td>He</td>
                            <td class="ltr">juovat</td>
                            <td class="ltr">eivät juo</td>
                            <td>-</td>
                        </tr>
                    </tbody>
                </table>

                <h4>لیست ۱۰ فعل مهم نوع ۲</h4>
                <table>
                    <thead>
                        <tr>
                            <th>فعل</th>
                            <th>معنی</th>
                            <th>ساقه (Stem)</th>
                        </tr>
                    </thead>
                    <tbody>
                        <tr>
                            <td class="ltr">Syödä</td>
                            <td>خوردن</td>
                            <td class="ltr">Syö-</td>
                        </tr>
                        <tr>
                            <td class="ltr">Juoda</td>
                            <td>نوشیدن</td>
                            <td class="ltr">Juo-</td>
                        </tr>
                        <tr>
                            <td class="ltr">Tehdä</td>
                            <td>انجام دادن</td>
                            <td class="ltr">Tee- (استثنا)</td>
                        </tr>
                        <tr>
                            <td class="ltr">Nähdä</td>
                            <td>دیدن</td>
                            <td class="ltr">Näe- (استثنا)</td>
                        </tr>
                        <tr>
                            <td class="ltr">Käydä</td>
                            <td>رفتن/بازدید</td>
                            <td class="ltr">Käy-</td>
                        </tr>
                        <tr>
                            <td class="ltr">Voida</td>
                            <td>توانستن</td>
                            <td class="ltr">Voi-</td>
                        </tr>
                        <tr>
                            <td class="ltr">Uida</td>
                            <td>شنا کردن</td>
                            <td class="ltr">Ui-</td>
                        </tr>
                        <tr>
                            <td class="ltr">Tuoda</td>
                            <td>آوردن</td>
                            <td class="ltr">Tuo-</td>
                        </tr>
                        <tr>
                            <td class="ltr">Myydä</td>
                            <td>فروختن</td>
                            <td class="ltr">Myy-</td>
                        </tr>
                        <tr>
                            <td class="ltr">Saada</td>
                            <td>دریافت کردن</td>
                            <td class="ltr">Saa-</td>
                        </tr>
                    </tbody>
                </table>

                <h4>۱۰ مثال کاربردی:</h4>
                <ul class="example-list">
                    <li class="example-item"><span class="ex-fi">Minä syön aamiaista.</span><span class="ex-fa">من
                            صبحانه می‌خورم.</span></li>
                    <li class="example-item"><span class="ex-fi">Mitä sinä teet?</span><span class="ex-fa">تو چه کار
                            می‌کنی؟</span></li>
                    <li class="example-item"><span class="ex-fi">Hän ei näe meitä.</span><span class="ex-fa">او ما را
                            نمی‌بیند.</span></li>
                    <li class="example-item"><span class="ex-fi">Me käymme kaupassa.</span><span class="ex-fa">ما به
                            فروشگاه می‌رویم.</span></li>
                    <li class="example-item"><span class="ex-fi">Voitko auttaa minua?</span><span class="ex-fa">آیا
                            می‌توانی به من کمک کنی؟</span></li>
                    <li class="example-item"><span class="ex-fi">He uivat järvessä.</span><span class="ex-fa">آنها در
                            دریاچه شنا می‌کنند.</span></li>
                    <li class="example-item"><span class="ex-fi">Tuon sinulle vettä.</span><span class="ex-fa">برای تو
                            آب می‌آورم.</span></li>
                    <li class="example-item"><span class="ex-fi">Saanko kysyä?</span><span class="ex-fa">آیا می‌توانم
                            (اجازه دارم) بپرسم؟</span></li>
                    <li class="example-item"><span class="ex-fi">Myymme vanhan auton.</span><span class="ex-fa">ما ماشین
                            قدیمی را می‌فروشیم.</span></li>
                    <li class="example-item"><span class="ex-fi">En juo maitoa.</span><span class="ex-fa">من شیر
                            نمی‌نوشم.</span></li>
                </ul>
            </div>
        </details>
    </div>

    <div id="verb3">
        <details>
            <summary>فعل نوع ۳: -CiC2a (-lla/nna...)</summary>
            <div class="content">
                <div class="rule-box">
                    دو حرف آخر حذف می‌شود و <b>e</b> اضافه می‌شود، سپس شناسه.<br>
                    تغییر KPT رایج است.<br>
                    <b>Opiskella -> Opiskel- + e + n = Opiskelen</b>
                </div>

                <h4>جدول صرف نمونه (Tulla - آمدن)</h4>
                <table>
                    <thead>
                        <tr>
                            <th>شخص</th>
                            <th>مثبت</th>
                            <th>منفی</th>
                            <th>تغییر KPT</th>
                        </tr>
                    </thead>
                    <tbody>
                        <tr>
                            <td>Minä</td>
                            <td class="ltr">tulen</td>
                            <td class="ltr">en tule</td>
                            <td>-</td>
                        </tr>
                        <tr>
                            <td>Sinä</td>
                            <td class="ltr">tulet</td>
                            <td class="ltr">et tule</td>
                            <td>-</td>
                        </tr>
                        <tr>
                            <td>Hän</td>
                            <td class="ltr">tulee</td>
                            <td class="ltr">ei tule</td>
                            <td>-</td>
                        </tr>
                        <tr>
                            <td>Me</td>
                            <td class="ltr">tulemme</td>
                            <td class="ltr">emme tule</td>
                            <td>-</td>
                        </tr>
                        <tr>
                            <td>He</td>
                            <td class="ltr">tulevat</td>
                            <td class="ltr">eivät tule</td>
                            <td>-</td>
                        </tr>
                    </tbody>
                </table>

                <h4>لیست ۱۰ فعل مهم نوع ۳</h4>
                <table>
                    <thead>
                        <tr>
                            <th>فعل</th>
                            <th>معنی</th>
                            <th>ساقه (Stem)</th>
                        </tr>
                    </thead>
                    <tbody>
                        <tr>
                            <td class="ltr">Tulla</td>
                            <td>آمدن</td>
                            <td class="ltr">Tule-</td>
                        </tr>
                        <tr>
                            <td class="ltr">Mennä</td>
                            <td>رفتن</td>
                            <td class="ltr">Mene-</td>
                        </tr>
                        <tr>
                            <td class="ltr">Nousta</td>
                            <td>برخاستن</td>
                            <td class="ltr">Nouse-</td>
                        </tr>
                        <tr>
                            <td class="ltr">Pestä</td>
                            <td>شستن</td>
                            <td class="ltr">Pese-</td>
                        </tr>
                        <tr>
                            <td class="ltr">Kävellä</td>
                            <td>راه رفتن</td>
                            <td class="ltr">Kävele-</td>
                        </tr>
                        <tr>
                            <td class="ltr">Opiskella</td>
                            <td>درس خواندن</td>
                            <td class="ltr">Opiskele-</td>
                        </tr>
                        <tr>
                            <td class="ltr">Olla</td>
                            <td>بودن</td>
                            <td class="ltr">Ole- (استثنا)</td>
                        </tr>
                        <tr>
                            <td class="ltr">Panna</td>
                            <td>گذاشتن</td>
                            <td class="ltr">Pane-</td>
                        </tr>
                        <tr>
                            <td class="ltr">Hymyillä</td>
                            <td>لبخند زدن</td>
                            <td class="ltr">Hymyile-</td>
                        </tr>
                        <tr>
                            <td class="ltr">Surra</td>
                            <td>غصه خوردن</td>
                            <td class="ltr">Sure-</td>
                        </tr>
                    </tbody>
                </table>

                <h4>۱۰ مثال کاربردی:</h4>
                <ul class="example-list">
                    <li class="example-item"><span class="ex-fi">Minä tulen kotiin.</span><span class="ex-fa">من به خانه
                            می‌آیم.</span></li>
                    <li class="example-item"><span class="ex-fi">Mihin sinä menet?</span><span class="ex-fa">تو کجا
                            می‌روی؟</span></li>
                    <li class="example-item"><span class="ex-fi">Hän pesee kädet.</span><span class="ex-fa">او دست‌ها را
                            می‌شوید.</span></li>
                    <li class="example-item"><span class="ex-fi">Me opiskelemme suomea.</span><span class="ex-fa">ما
                            فنلاندی می‌خوانیم.</span></li>
                    <li class="example-item"><span class="ex-fi">Nousen aikaisin.</span><span class="ex-fa">من زود بیدار
                            می‌شوم.</span></li>
                    <li class="example-item"><span class="ex-fi">Kävelemme puistossa.</span><span class="ex-fa">ما در
                            پارک قدم می‌زنیم.</span></li>
                    <li class="example-item"><span class="ex-fi">Pane ovi kiinni.</span><span class="ex-fa">در را ببند
                            (بگذار بسته شود).</span></li>
                    <li class="example-item"><span class="ex-fi">Hän hymyilee aina.</span><span class="ex-fa">او همیشه
                            لبخند می‌زند.</span></li>
                    <li class="example-item"><span class="ex-fi">Lapset eivät tule tänne.</span><span
                            class="ex-fa">بچه‌ها اینجا نمی‌آیند.</span></li>
                    <li class="example-item"><span class="ex-fi">Menen töihin bussilla.</span><span class="ex-fa">با
                            اتوبوس سر کار می‌روم.</span></li>
                </ul>
            </div>
        </details>
    </div>

    <div id="verb4">
        <details>
            <summary>فعل نوع ۴: -Vta (-ata/ota/ytä)</summary>
            <div class="content">
                <div class="rule-box">
                    حرف <b>t</b> حذف می‌شود و <b>a/ä</b> اضافه می‌شود (در واقع مصوت آخر تکرار نمی‌شود، بلکه a تبدیل به
                    aan میشود در سوم شخص).<br>
                    ساقه: <b>Haluta -> Halua- + n = Haluan</b>.<br>
                    تغییر KPT: در این گروه رایج است (t -> d نیست چون t حذف میشود، اما مثلا Paka<b>t</b>a -> Pakkaan
                    (k->kk معکوس)). در نوع ۴ KPT معکوس است (ضعیف به قوی).
                </div>

                <h4>جدول صرف نمونه (Haluta - خواستن)</h4>
                <table>
                    <thead>
                        <tr>
                            <th>شخص</th>
                            <th>مثبت</th>
                            <th>منفی</th>
                            <th>تغییر KPT</th>
                        </tr>
                    </thead>
                    <tbody>
                        <tr>
                            <td>Minä</td>
                            <td class="ltr">haluan</td>
                            <td class="ltr">en halua</td>
                            <td>-</td>
                        </tr>
                        <tr>
                            <td>Sinä</td>
                            <td class="ltr">haluat</td>
                            <td class="ltr">et halua</td>
                            <td>-</td>
                        </tr>
                        <tr>
                            <td>Hän</td>
                            <td class="ltr">haluaa</td>
                            <td class="ltr">ei halua</td>
                            <td>-</td>
                        </tr>
                        <tr>
                            <td>Me</td>
                            <td class="ltr">haluamme</td>
                            <td class="ltr">emme halua</td>
                            <td>-</td>
                        </tr>
                        <tr>
                            <td>He</td>
                            <td class="ltr">haluavat</td>
                            <td class="ltr">eivät halua</td>
                            <td>-</td>
                        </tr>
                    </tbody>
                </table>

                <h4>لیست ۱۰ فعل مهم نوع ۴ (توجه به KPT معکوس)</h4>
                <table>
                    <thead>
                        <tr>
                            <th>فعل</th>
                            <th>معنی</th>
                            <th>ساقه (Stem)</th>
                        </tr>
                    </thead>
                    <tbody>
                        <tr>
                            <td class="ltr">Haluta</td>
                            <td>خواستن</td>
                            <td class="ltr">Halua-</td>
                        </tr>
                        <tr>
                            <td class="ltr">Siivota</td>
                            <td>تمیز کردن</td>
                            <td class="ltr">Siivoa-</td>
                        </tr>
                        <tr>
                            <td class="ltr">Avata</td>
                            <td>باز کردن</td>
                            <td class="ltr">Avaa-</td>
                        </tr>
                        <tr>
                            <td class="ltr">Herätä</td>
                            <td>بیدار شدن</td>
                            <td class="ltr">Herää-</td>
                        </tr>
                        <tr>
                            <td class="ltr">Tilata</td>
                            <td>سفارش دادن</td>
                            <td class="ltr">Tilaa-</td>
                        </tr>
                        <tr>
                            <td class="ltr">Pelata</td>
                            <td>بازی کردن</td>
                            <td class="ltr">Pelaa-</td>
                        </tr>
                        <tr>
                            <td class="ltr">Maata</td>
                            <td>دراز کشیدن</td>
                            <td class="ltr">Makaa- (KPT: - -> k)</td>
                        </tr>
                        <tr>
                            <td class="ltr">Pakata</td>
                            <td>بسته‌بندی</td>
                            <td class="ltr">Pakkaa- (KPT: k -> kk)</td>
                        </tr>
                        <tr>
                            <td class="ltr">Tavata</td>
                            <td>ملاقات کردن</td>
                            <td class="ltr">Tapaa- (KPT: v -> p)</td>
                        </tr>
                        <tr>
                            <td class="ltr">Hypätä</td>
                            <td>پریدن</td>
                            <td class="ltr">Hyppää- (KPT: p -> pp)</td>
                        </tr>
                    </tbody>
                </table>

                <h4>۱۰ مثال کاربردی:</h4>
                <ul class="example-list">
                    <li class="example-item"><span class="ex-fi">Minä haluan kahvia.</span><span class="ex-fa">من قهوه
                            می‌خواهم.</span></li>
                    <li class="example-item"><span class="ex-fi">Hän siivoaa keittiön.</span><span class="ex-fa">او
                            آشپزخانه را تمیز می‌کند.</span></li>
                    <li class="example-item"><span class="ex-fi">Me tapaamme huomenna.</span><span class="ex-fa">ما فردا
                            ملاقات می‌کنیم. (v->p)</span></li>
                    <li class="example-item"><span class="ex-fi">Avaatko oven?</span><span class="ex-fa">آیا در را باز
                            می‌کنی؟</span></li>
                    <li class="example-item"><span class="ex-fi">Pelaatko jalkapalloa?</span><span class="ex-fa">آیا
                            فوتبال بازی می‌کنی؟</span></li>
                    <li class="example-item"><span class="ex-fi">Herään aikaisin.</span><span class="ex-fa">من زود بیدار
                            می‌شوم.</span></li>
                    <li class="example-item"><span class="ex-fi">Hän tilaa pizzan.</span><span class="ex-fa">او پیتزا
                            سفارش می‌دهد.</span></li>
                    <li class="example-item"><span class="ex-fi">Pakkaan laukun.</span><span class="ex-fa">من کیف را
                            می‌بندم. (k->kk)</span></li>
                    <li class="example-item"><span class="ex-fi">Kissa hyppää pöydälle.</span><span class="ex-fa">گربه
                            روی میز می‌پرد.</span></li>
                    <li class="example-item"><span class="ex-fi">En halua mennä.</span><span class="ex-fa">نمی‌خواهم
                            بروم.</span></li>
                </ul>
            </div>
        </details>
    </div>

    <div id="verb5">
        <details>
            <summary>فعل نوع ۵: -ita/-itä (Valita)</summary>
            <div class="content">
                <div class="rule-box">
                    دو حرف آخر <b>-ta/-tä</b> حذف شده و <b>-tse</b> اضافه می‌شود.<br>
                    ساقه: <b>Valita -> Vali- + tse + n = Valitsen</b>.<br>
                    KPT: ندارد.
                </div>

                <h4>جدول صرف نمونه (Tarvita - نیاز داشتن)</h4>
                <table>
                    <thead>
                        <tr>
                            <th>شخص</th>
                            <th>مثبت</th>
                            <th>منفی</th>
                        </tr>
                    </thead>
                    <tbody>
                        <tr>
                            <td>Minä</td>
                            <td class="ltr">tarvitsen</td>
                            <td class="ltr">en tarvitse</td>
                        </tr>
                        <tr>
                            <td>Sinä</td>
                            <td class="ltr">tarvitset</td>
                            <td class="ltr">et tarvitse</td>
                        </tr>
                        <tr>
                            <td>Hän</td>
                            <td class="ltr">tarvitsee</td>
                            <td class="ltr">ei tarvitse</td>
                        </tr>
                        <tr>
                            <td>He</td>
                            <td class="ltr">tarvitsevat</td>
                            <td class="ltr">eivät tarvitse</td>
                        </tr>
                    </tbody>
                </table>

                <h4>لیست ۱۰ فعل مهم نوع ۵</h4>
                <table>
                    <thead>
                        <tr>
                            <th>فعل</th>
                            <th>معنی</th>
                            <th>ساقه (Stem)</th>
                        </tr>
                    </thead>
                    <tbody>
                        <tr>
                            <td class="ltr">Tarvita</td>
                            <td>نیاز داشتن</td>
                            <td class="ltr">Tarvitse-</td>
                        </tr>
                        <tr>
                            <td class="ltr">Valita</td>
                            <td>انتخاب کردن</td>
                            <td class="ltr">Valitse-</td>
                        </tr>
                        <tr>
                            <td class="ltr">Häiritä</td>
                            <td>مزاحم شدن</td>
                            <td class="ltr">Häiritse-</td>
                        </tr>
                        <tr>
                            <td class="ltr">Märkitä</td>
                            <td>علامت زدن</td>
                            <td class="ltr">Merkitse-</td>
                        </tr>
                        <tr>
                            <td class="ltr">Harkita</td>
                            <td>در نظر گرفتن</td>
                            <td class="ltr">Harkitse-</td>
                        </tr>
                        <tr>
                            <td class="ltr">Tuomita</td>
                            <td>قضاوت کردن</td>
                            <td class="ltr">Tuomitse-</td>
                        </tr>
                        <tr>
                            <td class="ltr">Mainita</td>
                            <td>اشاره کردن</td>
                            <td class="ltr">Mainitse-</td>
                        </tr>
                        <tr>
                            <td class="ltr">Hallita</td>
                            <td>کنترل کردن</td>
                            <td class="ltr">Hallitse-</td>
                        </tr>
                        <tr>
                            <td class="ltr">Sijaita</td>
                            <td>واقع شدن</td>
                            <td class="ltr">Sijaitse-</td>
                        </tr>
                        <tr>
                            <td class="ltr">Lukita</td>
                            <td>قفل کردن</td>
                            <td class="ltr">Lukitse-</td>
                        </tr>
                    </tbody>
                </table>

                <h4>۱۰ مثال کاربردی:</h4>
                <ul class="example-list">
                    <li class="example-item"><span class="ex-fi">Tarvitsen apua.</span><span class="ex-fa">من به کمک
                            نیاز دارم.</span></li>
                    <li class="example-item"><span class="ex-fi">Valitsen punaisen.</span><span class="ex-fa">من قرمز را
                            انتخاب می‌کنم.</span></li>
                    <li class="example-item"><span class="ex-fi">Älä häiritse minua.</span><span class="ex-fa">مزاحم من
                            نشو. (امری)</span></li>
                    <li class="example-item"><span class="ex-fi">Talo sijaitsee keskustassa.</span><span
                            class="ex-fa">خانه در مرکز شهر واقع شده است.</span></li>
                    <li class="example-item"><span class="ex-fi">Hän harkitsee asiaa.</span><span class="ex-fa">او موضوع
                            را بررسی می‌کند.</span></li>
                    <li class="example-item"><span class="ex-fi">Merkitsetkö vastauksen?</span><span class="ex-fa">آیا
                            جواب را علامت می‌زنی؟</span></li>
                    <li class="example-item"><span class="ex-fi">Lukitsen oven yöksi.</span><span class="ex-fa">در را
                            برای شب قفل می‌کنم.</span></li>
                    <li class="example-item"><span class="ex-fi">En tarvitse mitään.</span><span class="ex-fa">من به هیچ
                            چیزی نیاز ندارم.</span></li>
                    <li class="example-item"><span class="ex-fi">Hän hallitsee tilanteen.</span><span class="ex-fa">او
                            اوضاع را کنترل می‌کند.</span></li>
                    <li class="example-item"><span class="ex-fi">Mitä sinä valitset?</span><span class="ex-fa">تو چه
                            انتخاب می‌کنی؟</span></li>
                </ul>
            </div>
        </details>
    </div>

    <a href="index.html" class="nav-btn">بازگشت به فهرست</a>

</body>

</html>